---
title: "Encuesta de un curso de Estadística"
runtime: shiny
output: 
  flexdashboard::flex_dashboard:
    theme: united
    orientation: columns
    vertical_layout: fill
---

```{r, include = FALSE}
knitr::opts_chunk$set(echo = FALSE)
```

```{css}
.control-label{display: none !important;}

.shiny-output-error-validation{font-size: 20px; color: red;}

/* titles */
.chart-title {
  color: white !important;
  font-size: 15px !important;
  font-family: monospace !important;
  background-color: rgb(255,0,0,0.5) !important;
}
#section-grafico-asociado-a-las-variables-seleccionadas > .chart-title {display: none;}

/* tabla de estadísticos */
tbody > tr > td:not([align='right']) {font-weight: bold !important;}

/* buttons */
#botones button {border-radius: 50px;}
button:hover {
  box-shadow: rgba(0.0.0,0.4) 0 4px 8px, rgba(0,0,0,03) 0 7px 13px -3px, #3c4fe0 0 -3px 0 inset;
  transform: translateY(-2px);
}

/* Make some div sections scrollable */
div[id*='análisis'] div[id*='encuesta'] > div[class*="chart-stage"]{overflow-y: auto !important;}
div[id*='par'] div[id*='encuesta'] > div[class*="chart-stage"]{overflow-y: auto !important;}
div[id*="modelamiento"] div[id*="análisis"] > div[class*="chart-stage"] {overflow-y: auto !important;}
div[id^="section-modelo"] > div:first-child > div.chart-shim { overflow: auto !important; }
div[id^="section-modelo"] div.chart-stage { overflow: auto !important; }
  
/* Style the tab */
.tab {
  overflow: hidden;
  border: 1px solid #ccc;
  background-color: #f1f1f1;
}

/* Style the buttons that are used to open the tab content */
.tab button {
  background-color: inherit;
  float: left;
  border: none;
  outline: none;
  cursor: pointer;
  padding: 14px 16px;
  transition: 0.3s;
  border-right: 1px solid black;
}

/* Change background color of buttons on hover */
.tab button:hover {
  background-color: #ddd;
}

/* Create an active/current tablink class */
.tab button.active {
  background-color: #ccc;
}

/* Style the tab content */
.tabcontent {
  display: none;
  padding: 6px 12px;
  border: 1px solid #ccc;
  border-top: none;
}

/* Display the first panel upon accessing the Modelamiento section
#section-panel1 {
  display: block;
} */

.leaflet-container {
  width: 100%;
  height: 100vh;
}

.leaflet-pane{
  img{
      position: absolute;
  }
}
```

```{r, load-data, include=FALSE}
library(dplyr)
library(shiny)
library(plotly)
library(flexdashboard)

# Cargamos la data de la encuesta
encuesta <- read.csv("encuesta.csv", encoding = "UTF-8")

# Retiramos las columnas con las fechas de ingreso de la data y de los distritos
encuesta <- encuesta[,-c(1,6)]

# Nos aseguramos que R entienda el año de ingreso como una variable cualitativa,
# pues sino más adelante surgirá un problema en algunos boxplots
encuesta[,4] <- as.character(encuesta[,4])

# Removemos el último punto en cada valor de la variable nivel_ingles
for(i in 1:nrow(encuesta)){
  encuesta$nivel_ingles[i] <- substr(encuesta$nivel_ingles[i],1,nchar(encuesta$nivel_ingles[i])-1)
}

# Corregimos las tildes en las variables relevantes
for(i in 6:15){
  for(j in 1:nrow(encuesta)){
    if(encuesta[,i][j]=='Si'){encuesta[,i][j] <- "Sí"}
  }
}

# Modificamos los nombres de algunas de las variables en "encuesta"
colnames(encuesta) <- c(
  "Edad","Sexo","Cantidad_de_hermanos",
  "Anio_de_ingreso","Nivel_de_ingles",
  "¿Gusta_leer?","¿Gusta_escuchar_musica?",
  "¿Gusta_ver_peliculas_o_series?","¿Gusta_aprender_algo_nuevo?",
  "¿Gusta_videojuegos?","¿Gusta_tocar_un_instrumento_musical?",
  "¿Gusta_hacer_deporte?","¿Gusta_salir_a_bailar?",
  "¿Gusta_cocinar?","¿Gusta_estudiar_estadistica?",
  "Horas_de_estudio"
)

# Inputs para los botones de Shiny
lista_de_variables <- as.list(1:ncol(encuesta))
names(lista_de_variables) <- gsub('_',' ',colnames(encuesta))

# Removemos las filas que contienen un NA en alguna columna
encuesta_sin_NA <- encuesta[complete.cases(encuesta),]
```

<!--#region Univariate analysis -->
# Análisis de cada variable

## {data-width=200}

### Variables de la encuesta

```{r}
radioButtons(
  inputId = "var1", label = "Variable:",
  choices = lista_de_variables, selected = 1
)
```

### Estadísticos de las variables cuantitativas 

```{r stats}
renderTable({
  # Revisamos que la variable sea cuantitativa
  validate(need(input$var1 %in% c(1,3,16),"Error:\nLa variable seleccionada debe ser cuantitativa."))

  stats <- c('Tamaño de la muestra', "Media", "Desviación estándar", "Mínimo", "Q1", "Mediana", "Q3", "Máximo")  
  tabla_stats <- data.frame(stats,rep(NA,8))

  # Llenamos la data
  temporal <- as.integer(input$var1)
  tabla_stats[1,2] <- length(encuesta[,temporal])
  tabla_stats[2,2] <- mean(encuesta[,temporal],na.rm=T)
  tabla_stats[3,2] <- sd(encuesta[,temporal],na.rm=T)
  tabla_stats[4,2] <- min(encuesta[,temporal],na.rm=T)
  tabla_stats[5,2] <- quantile(encuesta[,temporal],0.25,na.rm=T)
  tabla_stats[6,2] <- median(encuesta[,temporal],na.rm=T)
  tabla_stats[7,2] <- quantile(encuesta[,temporal],0.75,na.rm=T)
  tabla_stats[8,2] <- max(encuesta[,temporal],na.rm=T)

  # Mostrar data
  tabla_stats
})
```

## {data-height=800}

### Gráfico asociado a la variable seleccionada 

```{r}
actionButton(
  inputId = 'no_outliers_marginal',
  label = 'Valores atípicos: No mostrar | Mostrar',
  style = 'position: absolute; margin-bottom: 20px; border-radius: 50px; padding: 7px; z-index:10; right: 0;'
)
```

```{r analisis-marginal-de-variables}
renderPlotly({
  var1 <- input$var1
  var1 <- colnames(encuesta)[as.integer(var1)]
  
  # Valores asociados a las variables relevantes
  indice1 <- which(colnames(encuesta)==var1)
  
  #### Casos respecto a si la variable es cuantitativa o cualitativa
  # Si var1 es cuantitativa
  if(indice1 %in% c(1,3,16)){
    # Si existen valores atípicos en encuesta[,var1]
    if(input$no_outliers_marginal%%2==1 &length(boxplot(encuesta[,var1],plot=FALSE)$out)>0){
      fig <- plot_ly(
        encuesta, y = encuesta[,var1], type = 'box',
        marker = list(opacity = 0)
      ) %>% 
        layout(title = list(text = 'Valores atípicos ocultos', x = 0.5))
      # Lower and upper whiskers
      data <- encuesta[,var1]
      lower_whisker <- max(min(data,na.rm = T),quantile(data,0.25,na.rm = T)-1.5*IQR(data,na.rm = T))
      upper_whisker <- min(max(data,na.rm = T),quantile(data,0.75,na.rm = T)+1.5*IQR(data,na.rm = T))
      
      fig <- fig %>% layout(yaxis=list(range=c(lower_whisker,upper_whisker)))
    } else{
        fig <- plot_ly(encuesta, y = encuesta[,var1], type = 'box')
    }
    fig %>% layout(
      xaxis = list(showticklabels = FALSE),
      yaxis = list(title = gsub('_',' ',colnames(encuesta)[indice1]), zeroline = FALSE)
    ) %>% config(displayModeBar=FALSE)
  } else {
    tabla <- prop.table(table(encuesta[,var1]))
        
    # Realizaremos un diagrama de barras respecto a "tabla"
    temporal <- data.frame(tabla)
    
    fig <- plot_ly(
      temporal,x=temporal[,1],y=temporal[,2], type='bar',
      text = paste(temporal[,1],": ",round(temporal[,2],3),sep=''),
      hoverinfo = 'text'
    )
    
    fig <- fig %>% layout(
      font=list(family = 'sans serif',size=14),
      xaxis=list(title=gsub('_',' ',colnames(encuesta)[indice1])),
      yaxis=list(title='Proporción',range=c(0,1))
    )
    
    fig %>% config(displayModeBar= FALSE)
  }  
})
```
<!--#endregion-->

<!--#region Multivariate analysis -->
# Relación entre cada par de variables

## {data-width=222}

### Variables de la encuesta

```{r}
radioButtons(
  inputId="var2",label="Variable:",
  choices=lista_de_variables,selected=1
)
```

### Variables de la encuesta

```{r}
radioButtons(
  inputId="var3",label="Variable",
  choices=lista_de_variables,selected=4
)
```

### Medida de asociación vía p-valor

```{r}
renderPlotly({
  # Revisamos que las variables seleccionadas sean distintas
  validate(need(input$var2 != input$var3,"Error:\nLas variables deben ser diferentes."))

  p_valor <- NA
  var2 <- input$var2; var3 <- input$var3
  var2 <- colnames(encuesta)[as.integer(var2)]
  var3 <- colnames(encuesta)[as.integer(var3)]
  indice2 <- which(colnames(encuesta)==var2)
  indice3 <- which(colnames(encuesta)==var3)

  # Non parametric testing
  ## Cuanti vs Cuanti vía regresión lineal
  ### Spearman's Rank-Order Correlation
  if(indice2 %in% c(1,3,16) & indice3 %in% c(1,3,16)) {
    # Parametric test: p_valor <- summary(lm(encuesta_sin_NA[,var2] ~ encuesta_sin_NA[,var3]))$coefficients[,4][2]
    p_valor <- cor.test(x=encuesta_sin_NA[,var2], y=encuesta_sin_NA[,var3],method = 'spearman')$p.value
  }

  ## Cuanti vs Cuali
  # Cuali de solo 2 valores
  ### Mann-Whitney/Wilcoxon rank-sum test 
  if( indice2 %in% c(1,3,16) & !(indice3 %in% c(1,3,4,5,16)) ) {
    # t.test: p_valor <- t.test(encuesta_sin_NA[,var2] ~ encuesta_sin_NA[,var2],paired = FALSE)$p.value
    p_valor <- wilcox.test(encuesta_sin_NA[,var2] ~ encuesta_sin_NA[,var3], data=encuesta_sin_NA, paired=FALSE, exact=FALSE)$p.value
  }
  if( indice3 %in% c(1,3,16) & !(indice2 %in% c(1,3,4,5,16)) ) {
    # Point-biserial correlation: p_valor <- cor.test(unclass(factor(encuesta[,var2])),encuesta[,var3])$p.value
    p_valor <- wilcox.test(encuesta_sin_NA[,var3] ~ encuesta_sin_NA[,var2], data=encuesta_sin_NA, paired=FALSE, exact=FALSE)$p.value
  }
  # Cuali de más de 2 valores
  ### Kruskal-Wallis test
  if( indice2 %in% c(1,3,16) & indice3 %in% 4:5) {
    # One-way ANOVA: p_valor <- summary(aov(encuesta_sin_NA[,var2] ~ encuesta_sin_NA[,var3]))[[1]][["Pr(>F)"]][[1]]
    p_valor <- kruskal.test(encuesta_sin_NA[,var2] ~ encuesta_sin_NA[,var3], data = encuesta_sin_NA)$p.value
  }
  if( indice3 %in% c(1,3,16) & indice2 %in% 4:5) {
    # One-way ANOVA: p_valor <- summary(aov(encuesta_sin_NA[,var3] ~ encuesta_sin_NA[,var2]))[[1]][["Pr(>F)"]][[1]]
    p_valor <- kruskal.test(encuesta_sin_NA[,var3] ~ encuesta_sin_NA[,var2], data = encuesta_sin_NA)$p.value
  }

  ## Cuali vs Cuali
  if( !(indice2 %in% c(1,3,16)) & !(indice3 %in% c(1,3,16)) ) {
    if(sum(dim(table(encuesta_sin_NA[,var2],encuesta_sin_NA[,var3])) == c(2,2)) == 2 ){
      # If the contingency table is of the form 2x2, we perform 
      # Fisher's exact test, 
      # because it's better suited than Chi-Square test due to our small sample size (<30) .

      p_valor <- fisher.test(table(encuesta_sin_NA[,var2],encuesta_sin_NA[,var3]))$p.value

    } else {
      # Check if the Chi-Square test produces a warning
      if(inherits(tryCatch(chisq.test(table(encuesta_sin_NA[,var2],encuesta_sin_NA[,var3])),warning= function(w) w),"warning")){
        # There was a warning, so we use another test
        # Fisher-Freeman-Halton test
        p_valor <- fisher.test(table(encuesta_sin_NA[,var2],encuesta_sin_NA[,var3]))$p.value
      } else {
        # Chi-Square test
        p_valor <- chisq.test(table(encuesta_sin_NA[,var2],encuesta_sin_NA[,variable_3]))$p.value
      }
    }
  }

  # Gráfico
  plot_ly(
    domain = list(x = c(0,1), y = c(0, 0.85)), value = p_valor,
    gauge = list(
      axis=list(range = c(NULL,1)), 
      threshold = list(line = list(color = "red", width = 3),
      thickness = 1, value = 0.05),
      steps = list(list(range = c(0,1), color = 'skyblue'))
    ), 
    type = "indicator", mode = "gauge+number"
  ) %>% layout(margin = list(l=30,r=30)) %>% config(displayModeBar = FALSE)
})
```

## {data-width=778}

```{r}
div(
  id='botones',style='display: inline;',
  actionButton(
    inputId='swap_variables',
    label='Intercambiar las variables seleccionadas',
    style='position: relative;',onclick='flipear()'
  ),
  actionButton(
    inputId='no_outliers_condicional',
    label='Valores atípicos: No mostrar | Mostrar',
    style='position: relative;'
  )
)
```

### Grafico asociado a las variables seleccionadas

```{r analisis-condicional-de-variables}
renderPlotly({
    # Nos aseguramos que las variables por analizar sean distintas
    validate(need(input$var2 != input$var3,"Error: Las variables deben ser diferentes."))
    
    # Gráfico apropiado para los tipos de variables seleccionadas
    var2 <- input$var2; var3 <- input$var3
    var2 <- colnames(encuesta)[as.integer(var2)]
    var3 <- colnames(encuesta)[as.integer(var3)]
  
    # Valores asociados a las variables relevantes
    indice2 <- which(colnames(encuesta)==var2)
    indice3 <- which(colnames(encuesta)==var3)
    
    # Casos respecto a si las variables son cuantitativas o cualitativas
    if(indice2 %in% c(1,3,16)){  # si var2 es cuanti 
      if(indice3 %in% c(1,3,16)){
        # Diagrama de dispersión
        # Pese a que solo existe un NA en el dataset "encuesta",
        # para poder generalizar este código, filtraremos los NA
        temporal <- encuesta[complete.cases(encuesta),]
        fig <- plot_ly(data=temporal,x=temporal[,var2],y=temporal[,var3])
        fig <- fig %>% layout(
                              title=paste("Coeficiente de correlación de Pearson:",as.character(round(cor(temporal[,var2],temporal[,var3]),3)),sep=" "),
                              xaxis=list(title=gsub('_',' ',colnames(temporal)[indice2])),
                              yaxis=list(title=gsub('_',' ',colnames(temporal)[indice3]))
                              )
        fig <- fig %>% add_trace(
                          text = paste(
                            gsub('_',' ',colnames(temporal)[indice2]),
                            ": ",as.character(round(temporal[,var2],3)),
                            "<br>",gsub('_',' ',colnames(temporal)[indice3]),": ",
                            as.character(round(temporal[,var3])),sep=""
                          ),
                          hoverinfo = 'text'
                        )
        fig <- fig %>% config(displayModeBar= FALSE)
        fig
      } else {
          if((input$no_outliers_condicional)%%2==1 & length(boxplot(encuesta[,var2] ~ encuesta[,var3],plot=FALSE)$out)>0){
            fig  <- plot_ly(encuesta,y = encuesta[,var2],color = encuesta[,var3],
                            type = "box",marker=list(opacity=0))
            # Ajustamos el eje y del boxplot en base a las cotas adecuadas
            cotas_inf <- c()
            cotas_sup <- c()
            
            valores_unicos <- unique(encuesta[,colnames(encuesta)[indice3]])
            for(i in 1:length(valores_unicos)){
              data <- encuesta[encuesta[,colnames(encuesta)[indice3]]==valores_unicos[i],][,colnames(encuesta)[indice2]]
              cotas_inf[i] <- max(min(data,na.rm = T),quantile(data,0.25,na.rm = T)-1.5*IQR(data,na.rm = T))
              cotas_sup[i] <- min(max(data,na.rm = T),quantile(data,0.75,na.rm = T)+1.5*IQR(data,na.rm = T))
            }
            
            # Por cuántas unidades sobrepasamos a las cotas adecuadas
            shift <- 0.5
            cota_inf <- min(cotas_inf) - shift
            cota_sup <- max(cotas_sup) + shift
            
            fig <- fig %>% layout(title='Valores atípicos ocultos',
                                  yaxis=list(range=c(cota_inf,cota_sup),zeroline=FALSE))
          } else {
            fig  <- plot_ly(encuesta,y = encuesta[,var2],color = encuesta[,var3],
                            type = "box")
          }
          fig <- fig %>% layout(
            xaxis = list(title = gsub('_',' ',colnames(encuesta)[indice3]), zeroline = FALSE),
            yaxis = list(title = gsub('_',' ',colnames(encuesta)[indice2]), zeroline = FALSE)
          ) %>% config(displayModeBar= FALSE)
          fig
        }
      } else {
        # var2 es una variable cualitativa
        if(indice3 %in% c(1,3,16)){
          if((input$no_outliers_condicional)%%2==1 & length(boxplot(encuesta[,var3] ~ encuesta[,var2],plot=FALSE)$out)>0){
            fig  <- plot_ly(
              encuesta,y = encuesta[,var3],color = encuesta[,var2],
              type = "box",marker=list(opacity=0)
            )
            # Ajustamos el eje y del boxplot en base a las cotas adecuadas
            cotas_inf <- c()
            cotas_sup <- c()
            
            valores_unicos <- unique(encuesta[,colnames(encuesta)[indice2]])
            for(i in 1:length(valores_unicos)){
              data <- encuesta[encuesta[,colnames(encuesta)[indice2]]==valores_unicos[i],][,colnames(encuesta)[indice3]]
              cotas_inf[i] <- max(min(data,na.rm = T),quantile(data,0.25,na.rm = T)-1.5*IQR(data,na.rm = T))
              cotas_sup[i] <- min(max(data,na.rm = T),quantile(data,0.75,na.rm = T)+1.5*IQR(data,na.rm = T))
            }
            # Por cuántas unidades sobrepasamos a las cotas adecuadas
            shift <- 0.5
            cota_inf <- min(cotas_inf) - shift
            cota_sup <- max(cotas_sup) + shift
            
            fig <- fig %>% layout(title='Valores atípicos ocultos',
                                  yaxis=list(range=c(cota_inf,cota_sup),zeroline=FALSE))
          } else {
            fig  <- plot_ly(encuesta,y = encuesta[,var3],color = encuesta[,var2],
                            type = "box")
          }
          fig <- fig %>% layout(
            xaxis = list(title = gsub('_',' ',colnames(encuesta)[indice2]), zeroline = FALSE),
            yaxis = list(title = gsub('_',' ',colnames(encuesta)[indice3]), zeroline = FALSE)
          ) %>% config(displayModeBar= FALSE)
          fig
        } else {
          # var2 y var3 son variables cualitativas
          tabla <- prop.table(table(encuesta[,var2],encuesta[,var3]),2)
        
          # Realizaremos un diagrama de barras respecto a "tabla"
          temporal <- data.frame(colnames(tabla))
          for(i in 2:(1+nrow(tabla))){temporal[,i]<-tabla[(i-1),]}
        
          fig <- plot_ly(
            temporal,x=temporal[,1],y=temporal[,2],
            type='bar',name=rownames(tabla)[1],
            text = paste(rownames(tabla)[1],": ",round(temporal[,2],3),sep=''),
            hoverinfo = 'text'
          )
        
          fig <- fig %>% layout(
            title=paste0(
              gsub('_',' ',colnames(encuesta)[indice3]),
              ' vs ', gsub('_',' ',colnames(encuesta)[indice2])
            ),
            font=list(family = 'sans serif',size=14),
            xaxis=list(title=gsub('_',' ',colnames(encuesta)[indice3])),
            yaxis=list(title='Proporción'), barmode='stack'
          )
        
          for(i in 3:ncol(temporal)){
            fig <- fig %>% add_trace(
              y = temporal[,i],type='bar',
              name = rownames(tabla)[i-1],
              text = paste0(
                rownames(tabla)[i-1],": ",
                round(temporal[,i],3)
              ),
              hoverinfo = 'text'
            )
          }
          fig <- fig %>% config(displayModeBar= FALSE)
          fig
          }
        }
})
```
<!--#endregion-->

<!--#region Function to calculate p values -->
```{r funcion-para-p-valores} 
# Removemos las filas que contienen un NA en alguna columna
encuesta_sin_NA <- encuesta[complete.cases(encuesta),]

obtener_p_valor <- function(variable_2,variable_3){
  p_value <- NA
  variable_2 <- as.integer(variable_2)
  variable_3 <- as.integer(variable_3)

  # Non parametric testing

  ## Cuanti vs Cuanti vía regresión lineal
  ### Spearman's Rank-Order Correlation
  if(variable_2 %in% c(1,3,16) & variable_3 %in% c(1,3,16)) {
    p_value <- cor.test(x=encuesta_sin_NA[,variable_2], y=encuesta_sin_NA[,variable_3],method = 'spearman', exact=FALSE)$p.value
  }

  ## Cuanti vs Cuali
  ### Cuali de solo 2 valores
  #### Mann-Whitney/Wilcoxon rank-sum test 
  if( variable_2 %in% c(1,3,16) & !(variable_3 %in% c(1,3,4,5,16)) ) {
    p_value <- wilcox.test(encuesta_sin_NA[,variable_2] ~ encuesta_sin_NA[,variable_3], data=encuesta_sin_NA, paired=FALSE, exact=FALSE)$p.value
  }
  if( variable_3 %in% c(1,3,16) & !(variable_2 %in% c(1,3,4,5,16)) ) {
    p_value <- wilcox.test(encuesta_sin_NA[,variable_3] ~ encuesta_sin_NA[,variable_2], data=encuesta_sin_NA, paired=FALSE, exact=FALSE)$p.value
  }
  ### Cuali de más de 2 valores
  #### Kruskal-Wallis test
  if( variable_2 %in% c(1,3,16) & variable_3 %in% 4:5) {
    p_value <- kruskal.test(encuesta_sin_NA[,variable_2] ~ encuesta_sin_NA[,variable_3], data = encuesta_sin_NA)$p.value
  }
  if( variable_3 %in% c(1,3,16) & variable_2 %in% 4:5) {
    p_value <- kruskal.test(encuesta_sin_NA[,variable_3] ~ encuesta_sin_NA[,variable_2], data = encuesta_sin_NA)$p.value
  }

  ## Cuali vs Cuali
  if( !(variable_2 %in% c(1,3,16)) & !(variable_3 %in% c(1,3,16)) ) {
    if(sum(dim(table(encuesta_sin_NA[,variable_2],encuesta_sin_NA[,variable_3])) == c(2,2)) == 2 ){
      # If the contingency table is of the form 2x2, we perform 
      # Fisher's exact test, 
      # because it's better suited than Chi-Square test due to our small sample size (<30) .

      p_value <- fisher.test(table(encuesta_sin_NA[,variable_2],encuesta_sin_NA[,variable_3]))$p.value

    } else {
      # Check if the Chi-Square test produces a warning
      if(inherits(tryCatch(chisq.test(table(encuesta_sin_NA[,variable_2],encuesta_sin_NA[,variable_3])),warning= function(w) w),"warning")){
        # There was a warning, so we use another test
        # Fisher-Freeman-Halton test
        p_value <- fisher.test(table(encuesta_sin_NA[,variable_2],encuesta_sin_NA[,variable_3]))$p.value
      } else {
        # Chi-Square test
        p_value <- chisq.test(table(encuesta_sin_NA[,variable_2],encuesta_sin_NA[,variable_3]))$p.value
      }
    }
  }

  return(p_value)
}
```
<!--#endregion-->

# Modelamiento

## {data-width=500 .tabset}

### Objetivo

Nos interesa hallar qué variables de la data están
más asociadas a la variable **horas-de-estudio**.

<!--#region Modelo de variable 'horas de estudio' -->
```{r modelo-horas-de-estudio}
# Horas de estudio: Columna 6 del data frame 'encuesta'

excepcion_indice <- 16
indices_por_revisar <- (1:ncol(encuesta))[-excepcion_indice]
p_valores_horas_de_estudio <- data.frame(
  indice_variable = rep(NA,ncol(encuesta)-1),
  p_valor = rep(NA,ncol(encuesta)-1)
)

for(i in 1:length(indices_por_revisar)){
  p_valores_horas_de_estudio$indice_variable[i] <- indices_por_revisar[i]
  p_valores_horas_de_estudio$p_valor[i] <- obtener_p_valor(excepcion_indice,indices_por_revisar[i])
}

# Hallemos las variables que tienen un p-valor menor a 0.05 cuando 
# se les analiza junto a la variable "horas de estudio"

## Índices de las variables independientes
# (p_valores_horas_de_estudio[p_valores_horas_de_estudio$p_valor < 0.05,])$indice_variable

gusta_stats_convertido <- unclass(factor(encuesta_sin_NA$`¿Gusta_estudiar_estadistica?`))
```

### Modelo 1

<h4>Stepwise regression</h4>

```{r, message=FALSE, echo=TRUE}
variable_dependiente <- lm(Horas_de_estudio ~ 1, data = encuesta_sin_NA)
todas_las_variables <- lm(Horas_de_estudio ~ .,data = encuesta_sin_NA)

formula(todas_las_variables)
```

<h4>Modelo</h4>

```{r,message=FALSE, echo=TRUE}
modelo_regresion_1 <- step(variable_dependiente, direction = 'both', scope = formula(todas_las_variables))
summary(modelo_regresion_1)
```

### Modelo 2

```{r,message=FALSE, echo=TRUE}
# The independent variables will be chosen based on p-value comparisons
modelo_inicial <- lm(Horas_de_estudio ~ ., data = encuesta_sin_NA)

library(olsrr)
```

<h4>Forward stepwise regression</h4>

```{r}
modelo_2_forward <- ols_step_forward_p(modelo_inicial, prem = 0.1) # p-value to remain in model
modelo_2_forward
modelo_2_forward$model
```

<h4>Backward stepwise regression</h4>

```{r}
modelo_2_backward <- ols_step_backward_p(modelo_inicial, prem = 0.1) # p-value to remain in model
modelo_2_backward
modelo_2_backward$model
```

<h4>Stepwise regression</h4>

```{r}
modelo_2_stepwise <- ols_step_both_p(modelo_inicial, penter = 0.05, prem = 0.1)
modelo_2_stepwise
modelo_2_stepwise$model
```

### Modelo 3

<h4>Verificación</h4>

```{r,message=FALSE, echo=TRUE}
data_regresion <- data.frame(
  encuesta_sin_NA$Horas_de_estudio,
  unclass(factor(encuesta_sin_NA[,15]))-1,
  unclass(factor(encuesta_sin_NA[,11]))-1
)
# No: 0    Sí: 1
colnames(data_regresion) <- c("horas_de_estudio","gusta_estudiar_stats","gusta_tocar_instrumento")
head(data_regresion)
```

<h4>Modelo</h4>

```{r,message=FALSE, echo=TRUE}
modelo_regresion <- lm(horas_de_estudio ~ gusta_tocar_instrumento + gusta_estudiar_stats, data_regresion)
summary(modelo_regresion)
```

### Predicciones

```{r, tabla-resumen, echo = TRUE}
prediccion_horas_de_estudio <- function(gusta_instru,gusta_stats) {
  return(10.855 - 8.200*gusta_instru + 17.317*gusta_stats)
}

prediccion <- data.frame(
  gusta_tocar_instrumento = c("Sí","Sí","No","No"),
  gusta_estudiar_stats = c("Sí","No","Sí","No"),
  horas_de_estudio_predicha = rep(NA,4)
)

prediccion$horas_de_estudio_predicha <- c(
  prediccion_horas_de_estudio(1,1),
  prediccion_horas_de_estudio(1,0),
  prediccion_horas_de_estudio(0,1),
  prediccion_horas_de_estudio(0,0)
)

colnames(prediccion) <- c(
  "¿Le gusta tocar un instrumento musical?",
  "¿Le gusta estudiar Estadística?",
  "Horas de estudio predicha"
)
```

```{r, results="asis"}
knitr::kable(prediccion, col.names = names(prediccion))
```

<!--#region pending to add -->
<!-- # # Convertimos las dummy variables vía:  No: 0    Sí: 1
# datos_logistico_1 <- data.frame(gustar_stats = unclass(as.factor(encuesta_sin_NA[,15])) - 1)
# datos_logistico_1$leer <- unclass(as.factor(encuesta_sin_NA[,6]))-1
# datos_logistico_1$aprender <- unclass(as.factor(encuesta_sin_NA[,9]))-1
# datos_logistico_1$bailar <- unclass(as.factor(encuesta_sin_NA[,13]))-1
# datos_logistico_1$horas_estudio <- encuesta_sin_NA[,16]

# modelo_logistico_1 <- glm(gustar_stats ~ leer + aprender + bailar + horas_estudio,
#                         family = "binomial", data = datos_logistico_1)

# summary(modelo_logistico_1)


# # Convertimos las dummy variables vía:  No: 0    Sí: 1
# datos_logistico_2 <- data.frame(gustar_stats = unclass(as.factor(encuesta_sin_NA[,15])) - 1)
# datos_logistico_2$leer <- unclass(as.factor(encuesta_sin_NA[,6]))-1
# datos_logistico_2$aprender <- unclass(as.factor(encuesta_sin_NA[,9]))-1
# datos_logistico_2$sexo <- unclass(as.factor(encuesta_sin_NA[,2]))-1
# datos_logistico_2$horas_estudio <- encuesta_sin_NA[,16]

# modelo_logistico_2 <- glm(gustar_stats ~ leer + aprender + sexo + horas_estudio,
#                         family = "binomial", data = datos_logistico_2)

# summary(modelo_logistico_2)


# datos_logistico_3 <- data.frame(gustar_stats = unclass(as.factor(encuesta_sin_NA[,15])) - 1)
# datos_logistico_3$leer <- unclass(as.factor(encuesta_sin_NA[,6]))-1
# datos_logistico_3$aprender <- unclass(as.factor(encuesta_sin_NA[,9]))-1
# datos_logistico_3$horas_estudio <- encuesta_sin_NA[,16]

# modelo_logistico_3 <- glm(gustar_stats ~ leer + aprender + horas_estudio,
#                         family = "binomial", data = datos_logistico_3)

# summary(modelo_logistico_3)


# modelo_logistico_1
# modelo_logistico_2
# modelo_logistico_3 -->
<!--#endregion-->

## {data-width=500}

### Análisis respecto a si les gusta estudiar Estadística

<!--#region Modelo de variable '¿Gusta_estudiar_estadistica?' -->
```{r modelo-gustar-stats}
# Gusta estudiar estadísitica: Columna 15 del data frame 'encuesta'

excepcion_indice <- 15
indices_por_revisar <- (1:ncol(encuesta))[-excepcion_indice]
p_valores_horas_de_estudio <- data.frame(
  indice_variable = rep(NA,ncol(encuesta)-1),
  p_valor = rep(NA,ncol(encuesta)-1)
)

for(i in 1:length(indices_por_revisar)){
  p_valores_horas_de_estudio$indice_variable[i] <- indices_por_revisar[i]
  p_valores_horas_de_estudio$p_valor[i] <- obtener_p_valor(excepcion_indice,indices_por_revisar[i])
}

# Para el modelo que intenta predecir si les gusta estadística, emplearemos 
# como variables independientes solamente a aquellas que tiene un p-valor
# menor a 0.25 cuando se les analiza junto a la variable "¿Gusta_estudiar_estadistica?"

# Índices de las variables independientes
# (p_valores_horas_de_estudio[p_valores_horas_de_estudio$p_valor < 0.25,])$indice_variable

# Variable 6: ¿Gusta_leer? (variable cualitativa)
# Variable 9: ¿Gusta_aprender_algo_nuevo? (variable cualitativa)
# Variable 13: ¿Gusta_salir_a_bailar? (variable cualitativa)
# Variable 16: Horas_de_estudio (variable cuantitativa)

combinar_data_frames <- function(df_1,df_2){
  temporale <- df_1
  diferencia <- abs(nrow(df_1) - nrow(df_2))
  if (nrow(df_1) == nrow(df_2)) {
    return(data.frame(df_1,df_2))
  } else {
    if(nrow(df_1) < nrow(df_2)) {
      df_1 <- df_2
      df_2 <- temporale
    }
    # Ahora se cumple que df_1 tiene más filas que df_2
    columnas_2 <- ncol(df_2)
    df_temporal <- data.frame(rep(NA,diferencia))
    
    # Añadir columnas (tantas como en df_2) de NA's
    if(columnas_2 == 1){
      colnames(df_temporal) <- colnames(df_2)
      # Añadimos suficientes filas de NA a df_2
      return( data.frame(df_1, rbind(df_2,df_temporal) ) ) 
    } else {
      for(i in 2:columnas_2){
        df_temporal[,i] <- rep(NA,diferencia)
      }
      colnames(df_temporal) <- colnames(df_2)
      # Añadimos suficientes filas de NA a df_2
      return( data.frame(df_1, rbind(df_2,df_temporal) ) ) 
    }
  }
}

# Convertimos las dummy variables vía:  No: 0    Sí: 1
datos_logistico <- data.frame(gustar_stats = unclass(as.factor(encuesta_sin_NA[,15])) - 1)
datos_logistico$leer <- unclass(as.factor(encuesta_sin_NA[,6]))-1
datos_logistico$aprender <- unclass(as.factor(encuesta_sin_NA[,9]))-1
datos_logistico$bailar <- unclass(as.factor(encuesta_sin_NA[,13]))-1
datos_logistico$horas_estudio <- encuesta_sin_NA[,16]

modelo_logistico <- glm(gustar_stats ~ leer + aprender + bailar + horas_estudio,
                        family = "binomial", data = datos_logistico)

# summary(modelo_logistico)

## Recta asociada a este modelo logístico
probabilidad <- function(leer,aprender,bailar,horas_estudio) {
  temp <- -21.58424 + 1.60405*leer + 17.02189*aprender + 1.25694*bailar + 0.16073*horas_estudio
  return(exp(temp)/(1+exp(temp)))
} 
```

<!--#region Interactive multiple logistic regression model -->
<strong>
  Marque las casillas asociadas a las variables que desea considerar como un Sí en el modelo a continuación. 
  <br/>
  Casilla no marcada se interpretará como un valor No para su variable asociada.
</strong>

<p style="margin-bottom: -15px;"> &nbsp; </p>

```{r}
checkboxGroupInput(inputId='gustos',
    label = "variables cualitativas de regression", 
    choices = list("¿Le gusta leer?" = 1, "¿Le gusta aprender algo nuevo?" = 2, "¿Le gusta salir a bailar?" = 3), selected=c(2),inline=TRUE)
```

```{r multiple-logistic-regression-graph}
renderPlotly({
  ## Asignamos los valores de las dummy variables
  if(1 %in% as.integer(input$gustos)){
    leer <- 1
  } else {
    leer <- 0
  }
  if(2 %in% as.integer(input$gustos)){
    aprender <- 1
  } else {
    aprender <- 0
  }
  if(3 %in% as.integer(input$gustos)){
    bailar <- 1
  } else {
    bailar <- 0
  }

  df_desordenado <- data.frame(
    probabilidad_gustar_stats = probabilidad(leer,aprender,bailar,datos_logistico$horas_estudio),
    horas_estudio =  encuesta_sin_NA$Horas_de_estudio,
    gustar_stats = as.vector(gusta_stats_convertido)-1
  )

  df_ordenado <- with(df_desordenado,df_desordenado[order(gustar_stats,probabilidad_gustar_stats,horas_estudio),])

  # Separamos la data en un mismo data frame respecto a si le gusta o no Estadística
  data_predicha <- combinar_data_frames(
    df_ordenado[1:(sum(0 == df_ordenado$gustar_stats)),],
    df_ordenado[-(1:(sum(0 == df_ordenado$gustar_stats))),]
  )

  colnames(data_predicha)[1:3] <- c("proba_gustar_stats_0","horas_estudio_0","gustar_stats_0")
  colnames(data_predicha)[4:6] <- c("proba_gustar_stats_1","horas_estudio_1","gustar_stats_1")

  # Función de probabilidad predicha via regresión logística
  dominio <- seq(0,60,0.5)

  data_predicha <- combinar_data_frames(
    data_predicha,
    data.frame(
      dominio, 
      proba_predicha = probabilidad(leer,aprender,bailar,dominio)
    )
  )

  ## Graficamos
  # No le gusta Estadística
  fig <- plot_ly(
    data = data_predicha, x=~horas_estudio_0,y=~proba_gustar_stats_0,
    name = '\n\nEncuestados que no\nles gusta Estadística\n\n\n'
  )

  fig <- fig %>% layout(
    title = "¿Le gusta estudiar Estadística?",
    xaxis = list(
      title = 'Horas de estudio',
      range = c(0,5+max(encuesta_sin_NA$Horas_de_estudio))
    ),
    yaxis = list(
      title="Probabilidad predicha de que le gusta Estadística",
      range=c(0,1)
    )
  ) 

  fig <- fig %>% add_trace(
    text = ~paste("Horas de estudio: ",round(horas_estudio_0,2),"\nProbabilidad: ",round(proba_gustar_stats_0,2),sep=''),
    hoverinfo = 'text', marker=list(size=7)
  )


  # Le gusta Estadística
  fig <- fig %>% add_trace(
    x = ~horas_estudio_1, y = ~proba_gustar_stats_1,
    name = '\n\nEncuestados que sí\nles gusta Estadística\n\n\n',
    text = ~paste0(
      "Horas de estudio: ", 
      round(horas_estudio_1,2),
      "\nProbabilidad: ",
      round(proba_gustar_stats_1,2)
    ),
    hoverinfo = 'text', marker = list(size=7)
  )

  # Probabilidad
  fig <- fig %>% add_trace(
    x = ~dominio, y = ~proba_predicha, mode = "lines",
    name = 'Probabilidad predicha,\nconsiderando que la\nprobabilidad se acerca a\nuno cuando a la\npersona encuestada le\ngusta Estadística.',
    line = list(color = 'black', width = 0.5)
  )

  # Remove menu bar in the plotly graph
  fig <- fig %>% config(displayModeBar= FALSE)

  fig
})
```
<!--#endregion-->

# Ubicación de los encuestados

## {data-width = 1000}

### ¿Dónde se encuentran los estudiantes que respondieron la encuesta?

<!--#region Mapa -->
```{r}
## Limpieza manual porque janitor me falló

# Información sobre dónde viven los estudiantes
locaciones <- c("la perla,callao","pueblo libre,lima","puno,puno","ventanilla,callao","huancayo, junin","pueblo libre,lima","los olivos, lima","los olivos, lima","los olivos, lima","ventanilla,callao","trujillo,trujillo","san juan de lurigancho,lima","comas,lima","huancayo,junin","miraflores,lima","breña,lima","lima,lima","la victoria,lima","miraflores,lima","san borja,lima","santiago de surco,lima","puno,puno","miraflores,lima","huanuco,huanuco","lima,lima","huancayo,junin","barranco,lima","chorrillos,lima","carabayllo,lima","iquitos,loreto","san jeronimo,cusco","lima,lima","san miguel, lima","independencia,lima","san juan de lurigancho,lima","ica,ica","san isidro,lima","san miguel,lima","breña,lima","lima,lima","el agustino,lima","san miguel,lima","miraflores,lima","wanchaq,cusco","la perla,callao","lima,lima","san borja,lima","comas,lima")
distritos <- unique(c("la perla","pueblo libre","puno","ventanilla","huancayo","pueblo libre","los olivos","los olivos","los olivos","ventanilla","trujillo","san juan de lurigancho","comas","huancayo","miraflores","breña","lima","la victoria","miraflores","san borja","santiago de surco","puno","miraflores","huanuco","lima","huancayo","barranco","chorrillos","carabayllo","iquitos","san jeronimo","lima","san miguel","independencia","san juan de lurigancho","ica","san isidro","san miguel","breña","lima","el agustino","san miguel","miraflores","wanchaq","la perla","lima","san borja","comas"))

# Lista de los distritos, donde después añadiremos su latitud y longitud
coordenadas <- list()
for(i in 1:length(distritos)){
  coordenadas[[i]] <- c(NA,NA) #c(-12.0656,-77.1081) + rnorm(1)
}
names(coordenadas) <- distritos

# Llenamos manualmente las coordenadas de los 27 distritos de la encuesta
coordenadas[[1]] <- c(-12.0656,-77.1081); coordenadas[[2]] <- c(-9.11056,-77.8019)
coordenadas[[3]] <- c(-15.839632,-70.021528); coordenadas[[4]] <- c(-11.855556,-77.073611)
coordenadas[[5]] <- c(-12.0681,-75.2106); coordenadas[[6]] <- c(-11.9917,-77.0706)
coordenadas[[7]] <- c(-8.11167,-79.0286); coordenadas[[8]] <- c(-12.0294,-77.0103)
coordenadas[[9]] <- c(-11.9575,-77.0492); coordenadas[[10]] <- c(-12.1219,-77.0297)
coordenadas[[11]] <- c(-12.0569,-77.0536); coordenadas[[12]] <- c(-12.04318,-77.02824)
coordenadas[[13]] <- c(-12.0653,-77.0311); coordenadas[[14]] <- c(-12.1072,-76.9992)
coordenadas[[15]] <- c(-12.1464,-77.0067); coordenadas[[16]] <- c(-9.92944,-76.2397)
coordenadas[[17]] <- c(-12.1492,-77.0217); coordenadas[[18]] <- c(-12.1692,-77.0244)
coordenadas[[19]] <- c(-11.7961600,-76.9768600); coordenadas[[20]] <- c(-3.75,-73.2444)
coordenadas[[21]] <- c(-13.5447,-71.8839); coordenadas[[22]] <- c(-12.0908,-77.0839)
coordenadas[[23]] <- c(-11.9969,-77.0544); coordenadas[[24]] <- c(-14.0639,-75.7292)
coordenadas[[25]] <- c(-12.0989,-77.0347); coordenadas[[26]] <- c(-12.0483,-76.9833)
coordenadas[[27]] <- c(-13.5253,-71.9658)

# Asignamos la latitud y longitud de los distritos de la encuesta
library(stringr)
latitud  <- c()
longitud <- c()
for(i in 1:length(locaciones)){
  distrito <- str_split(locaciones[i],',')[[1]][1]
  latitud[i]  <- coordenadas[distrito][[1]][1]
  longitud[i] <- coordenadas[distrito][[1]][2]
}

# Mostramos el mapa relevante
library(leaflet)
leaflet(data.frame(lat=latitud,long=longitud)) %>% addTiles() %>% 
        addMarkers(clusterOptions = markerClusterOptions())
```
<!--#endregion-->

<!--#region Code to interchange selected variables -->
<script>
  // Code relevante para el intercambio del par de variables escogidas
  let variable2 = document.querySelectorAll('input[name="var2"]')
  let variable3 = document.querySelectorAll('input[name="var3"]')
  
  function marcado(vec){
    for(var i=0;i<vec.length;i++){
      if(vec[i].checked == true){
        return i;
          }
      }
  }
  
  function flipear(){
    var indice2 = marcado(variable2);
      var indice3 = marcado(variable3);
      variable2[indice3].click();
      variable3[indice2].click();
  }
</script>
<!--#endregion-->

<!--#region extra code to add later -->
```{r, eval=FALSE, include=FALSE}
# Convertimos las dummy variables vía:  No: 0    Sí: 1
datos_logistico_1 <- data.frame(gustar_stats = unclass(as.factor(encuesta_sin_NA[,15])) - 1)
datos_logistico_1$leer <- unclass(as.factor(encuesta_sin_NA[,6]))-1
datos_logistico_1$aprender <- unclass(as.factor(encuesta_sin_NA[,9]))-1
datos_logistico_1$bailar <- unclass(as.factor(encuesta_sin_NA[,13]))-1
datos_logistico_1$horas_estudio <- encuesta_sin_NA[,16]

modelo_logistico_1 <- glm(gustar_stats ~ leer + aprender + bailar + horas_estudio,
                        family = "binomial", data = datos_logistico_1)

summary(modelo_logistico_1)



# Convertimos las dummy variables vía:  No: 0    Sí: 1
datos_logistico_2 <- data.frame(gustar_stats = unclass(as.factor(encuesta_sin_NA[,15])) - 1)
datos_logistico_2$leer <- unclass(as.factor(encuesta_sin_NA[,6]))-1
datos_logistico_2$aprender <- unclass(as.factor(encuesta_sin_NA[,9]))-1
datos_logistico_2$sexo <- unclass(as.factor(encuesta_sin_NA[,2]))-1
datos_logistico_2$horas_estudio <- encuesta_sin_NA[,16]

modelo_logistico_2 <- glm(gustar_stats ~ leer + aprender + sexo + horas_estudio,
                        family = "binomial", data = datos_logistico_2)

summary(modelo_logistico_2)


datos_logistico_3 <- data.frame(gustar_stats = unclass(as.factor(encuesta_sin_NA[,15])) - 1)
datos_logistico_3$leer <- unclass(as.factor(encuesta_sin_NA[,6]))-1
datos_logistico_3$aprender <- unclass(as.factor(encuesta_sin_NA[,9]))-1
datos_logistico_3$horas_estudio <- encuesta_sin_NA[,16]

modelo_logistico_3 <- glm(gustar_stats ~ leer + aprender + horas_estudio,
                        family = "binomial", data = datos_logistico_3)

summary(modelo_logistico_3)

modelo_logistico_1
modelo_logistico_2
modelo_logistico_3
```

```{r, eval=FALSE, include=FALSE}
encuesta_sin_NA$`¿Gusta_estudiar_estadistica?` <- as.factor(encuesta_sin_NA$`¿Gusta_estudiar_estadistica?`)

variable_dependiente <- glm(`¿Gusta_estudiar_estadistica?` ~ 1, data = encuesta_sin_NA, family = "binomial")
todas_las_variables <- glm(`¿Gusta_estudiar_estadistica?` ~ .,data = encuesta_sin_NA, family = "binomial")
  
  
MASS::stepAIC(todas_las_variables, direction='forward')
```
<!--#endregion-->
